【裁判字號】    97,抗,369
【裁判日期】    971231
【裁判案由】    選任臨時管理人
【裁判全文】
臺灣臺中地方法院民事裁定  97年度抗字第369號
抗  告  人  戊○○
                      指定送.
抗告人因聲請選任佳浩實業有限公司臨時管理人事件，對於中華
民國97年9月16日本院民事庭所為之裁定（97年度聲字第1234號
）提起抗告，本院合議庭裁定如下：
    主  文
抗告駁回。
抗告程序費用新臺幣壹仟元由抗告人負擔。
    理  由
一、抗告意旨略以：佳浩實業有限公司（下稱佳浩公司）之資本
    額登記為新台幣（下同）1900萬元，該公司股東丙○○、己○○、丁○○侵占該公司原料設備，依台灣台中地方法院檢
    察署起訴書所示，其價值至少達24,237,264元，顯已逾該公
    司之資本額，若無法追，顯然影響公司資產、營運及其餘股
    東權益甚明，倘佳浩公司董事長乙○○認上開侵占行為並不
    影響該公司資產云云，適足以認定其怠於執行職務甚明，假
    若不向股東丙○○等人訴訟求償，顯然有致公司受損害之虞
    ，若前揭侵占原料設備無法追回，該公司將來負債必大於資
    產，而應宣告破產，丙○○等股東勢必脫產完畢，屆時再進
    行訴訟，實屬亡羊補牢之舉，董事長乙○○亦無法負責如此
    龐大債務，將來再向其求償，亦無法彌補損害甚明，爰請求
    廢棄原裁定或逕為變更原裁定等語。
二、原審裁定意旨略以：
  (一)抗告人主張：佳浩公司之股東丙○○、己○○、丁○○有侵
    占該公司資產不法情事，惟該公司董事乙○○對於事涉公司
    權益事項藉詞不予處理，顯然有不為行使職權，致該公司有
    受損害之虞乙情；該公司則陳稱：檢察官起訴被告丙○○等
    3人之犯罪事實，與公司相關帳冊資料，完全不合，並無可
    採，則公司資產既未受侵占受有損害，自無提起民事訴訟請
    求賠償之理等語，顯見雙方就佳浩公司之股東丙○○、己○○、丁○○有無侵占該公司資產不法情事，意見不一，甚有
    爭執。況且股東丙○○、己○○、丁○○縱因涉嫌侵占佳浩
    公司之資產，而經檢察官提起公訴，然目前尚未經法院判決
    有罪確定，是佳浩公司董事乙○○認為該公司資產目前並未
    受侵占受有損害，而無提起民事訴訟請求賠償之必要，此乃
    佳浩公司董事乙○○就該具體個案所為之職權行使。又倘若
    僅因佳浩公司董事乙○○目前未對股東丙○○、己○○、丁○○提起訴訟請求損害賠償之個案，即認該公司有選任臨時
    管理人之必要，而遽予剝奪乙○○對該公司之全部管理權，
    亦非事理之平。至相對人佳浩公司董事乙○○目前未對股東
    丙○○、己○○、丁○○提起訴訟請求損害賠償，如因而致
    該公司受有損害，此僅涉及日後乙○○應否依公司法第108
    條第4項準用第52條規定，對於該公司負賠償之責之問題，
    故認佳浩公司董事長乙○○並無「不為或不能行使職權，致
    公司有受損害之虞」之情形，並駁回抗告之聲請等語。
三、經查：
  (一)按董事會不為或不能行使職權，致公司有受損害之虞時，法
    院因利害關係人或檢察官之聲請，得選任一人以上之臨時管
    理人，代行董事長及董事會之職權，但不得為不利於公司之
    行為，此項規定並為董事準用之，公司法第208條之1第1項
    、第108條第4項固有明文，惟公司法第208條之1第1項既定
    為選任臨時管理人，自係指該公司有急切需董事處理之具體
    事項，因全體董事不能行使職權，致公司業務停頓有受損害
    之虞，影響股東權益及國內經濟秩序時，始有選任臨時管理
    人代行董事職權之必要。
  (二)本件抗告人身為佳浩公司之股東，其告發股東丙○○、己○○、丁○○侵占該公司原料設備，業經台灣台中地方法院檢
    察署提起公訴，此雖有該署96年度條偵字第251號起訴書在
    卷足憑，惟本院審酌該起訴書內容所載明被告丙○○三人有
    關侵占行為事實之犯罪證據，僅為告發人即抗告人單方指訴
    及抗告人所提出之佳浩公司原物料庫存價值表、庫存明細、
    機器設備明細、報單等為證據，而佳浩公司董事長乙○○於
    本件具狀陳稱：抗告人於偵查中提供之庫存明細表、提貨單
    、機器設備明細表，文件作成日期均在93年10月13日前，且
    均係抗告人擔任董事期間所製之單日資料，不足證人股東丙○○等人有侵占行為，起訴書附表所示機器設備均仍在佳浩
    公司內，原物料部分一部為協力廠商所扣留，一部則仍儲放
    於倉庫內等語，本院審酌前揭起訴書證據及佳浩公司董事長
    乙○○陳述之前揭事實，認股東丙○○三人是否果有侵占佳
    浩公司原料設備之犯行，仍有待本院依法判決認定，亦即佳
    浩公司是否果真有受損害之事實並未確定，且依佳浩公司董
    事長乙○○陳述該公司前揭原料、設備情形，更足認該公司
    董事長乙○○未對股東丙○○三人行使追訴權，並非怠於行
    使職權，且尚難認有致佳浩公司受損害之虞。本院復認：佳
    浩公司因股東糾紛衍生相關爭議，應待相關訴訟確定釐清責
    任，本件並無選任臨時管理人之必要，原裁定駁回抗告人之
    聲請，並無不當，抗告人請求廢棄原裁定，即無理由，應予
    駁回。
四、據上論結，本件抗告為無理由，依非訟事件法第46條、第21
    條第2項、第24條第1項，民事訴訟法第495條之1第1項、第
    449條第1項、第78條，裁定如主文。
中    華    民    國    97    年    12    月    31    日
                  民事第一庭    審判長法  官  張瑞蘭
                                      法  官  陳文爵
                                      法  官  陳毓秀
正本係照原本作成。
對本裁定僅得以適用法規顯有錯誤為理由，並經本院之許可為限
（該許可以原裁定所涉及之法律見解具有原則上之重要性者為限
），始得提起再抗告。如提起再抗告者應於裁定送達後10日內向
本院提出抗告理由狀並繳納再抗告裁判費新臺幣1,000元
中    華    民    國    97    年    12    月    31    日
                                      書記官


司法院資訊處製作；財團法人民間司法改革基金會備份。
